【裁判字號】    92,交聲,1022
【裁判日期】    921015
【裁判案由】    交管條例聲異
【裁判全文】
臺灣板橋地方法院交通事件裁定                  九十二年度交聲字第一０二二號
    原處分機關  交通部公路總局臺北區監理所
    異  議  人
    即受處分人  民順交通有限公司
    法定代理人  甲○○
右列受處分人因違反道路交通管理處罰條例案件，對原處分機關九十二年五月二十一
日以北監營字第裁四○－Ｚ00000000號（原舉發案號：內政部警政署國道公
路警察局九十二年二月二十六日公警局交字第Ｚ00000000號）所為處分，聲
明異議，本院裁定如左：
    主  文
異議駁回。
    理  由
一、原處分意旨略以：緣內政部警政署國道公路警察局第一警察隊於民國九十二年二
    月二十六日九時二十七分許，在國道高速公路南向三十五點四公里處，查獲異議
    人所有、由黃勇德駕駛之車號四００－ＧＡ號營業貨運曳引車，因汽車裝載貨物
    過磅時總重四十二點五公噸，該車核重三十五公噸，有超過核定重量之違規情形
    ，遂依道路交通管理處罰條例第二十九條之二第一項、第三項之規定，處汽車所
    有人即異議人罰鍰新台幣一萬八千元，並記汽車違規紀錄一次。
二、異議人即受處分人則以：車號四００—ＧＡ號營業用大貨車，乃案外人連錦順所
    有，並由連錦順僱用黃勇德駕駛該車，僅靠行於異議人公司而已，異議人公司從
    不鼓勵司機超載，故該車於上開時、地違規一事，所有責任應由駕駛黃勇德承擔
    ，而與異議人公司無關；另該車於裝載土方時，並未超過欄框，可能當時交通警
    察量的是外框，行照為內框尺寸所致，為此聲明異議云云。
三、按汽車裝載貨物超過核定之總重量、總聯結重量者，處汽車所有人罰鍰，並記汽
    車違規紀錄一次，其應歸責於汽車駕駛人時，除依第三項處汽車駕駛人罰鍰及依
    第六十三條第一項第二款記點外，汽車所有人仍應記該汽車違規紀錄一次；又按
    有前揭之情形者，應責令改正或當場禁止通行，並處新台幣一萬元罰鍰，超載十
    公噸以下者，以總超載部分，每一公噸加罰新台幣一千元˙˙˙未滿一公噸以一
    公噸計算，道路交通管理處罰條例第二十九條之二第一項、第三項分別訂有明文
    。再者，對已登檢為砂石標示車者，其超載之認定，應以丈量方式換算或以固定
    或活動地磅實際過磅，交通部制定之裝載砂石、土方之傾卸式車輛登領砂石車標
    示牌及超載取締作業規定第四條亦有明定。
四、經查：異議人所有之車號四００—ＧＡ號營業用大貨車，原車牌號碼為ＧＵ－一
    五九號，於前揭時、地由黃勇德駕駛時，因經過磅結果總重四十二點五公噸，而
    該車核重三十五公噸，有超過核定重量之違規情形，有內政部警政署國道公路警
    察局九十二年二月二十六日舉發違反道路交通管理事件通知單影本、汽車行照影
    本二紙及本院書記官製作之電話紀錄在卷可參，佐以本件員警於舉發當時，除以
    實際過磅方式進行取締外，並同時以丈量方式換算，其結果為載運廢土高七十九
    公分，核高七十五公分，超出護欄板高度零點零四公尺，與標示牌所載規格不符
    等情，另有上開舉發違反道路交通管理事件通知單影本、內政部警政署國道通路
    警察局第一警察隊九十二年四月二十二日公警國一交訴字第０９２０００１３８
    ９號函影本在卷可參，益徵該車確有裝載貨物超過核定重量之違規情形無訛。異
    議人辯稱：當時交通警察量的是外框，行照為內框尺寸，所以當時可能有誤，該
    車應無違規云云，並非可採。
五、異議人雖又辯稱：該車僅靠行於異議人公司而已，異議人公司從不鼓勵司機超載
    ，故上開違規責任應由駕駛黃勇德承擔，而與異議人公司無關云云。惟查道路交
    通管理處罰條例第二十九條之二之規定，係以處罰汽車所有人為原則，此觀諸該
    條第一項後段於超載係可歸責於駕駛人之情形下，汽車所有人仍應記該汽車違規
    紀錄一次之規定自明。又所謂「靠行」，乃私人間為因應道路交通安全規則中，
    關於個人名義不得申請登記自用大客車、自用大貨車等汽車牌照之規定，而創設
    之私法關係，僅在拘束當事人雙方私法上之權利義務，並非指汽車所有人與駕駛
    人間有此契約關係存在，汽車所有人對於裝載貨物超重一事，即屬不可歸責。是
    異議人執此為由聲明異議，亦屬無據。
六、至於原裁決書上舉發違規事實欄，雖另記載「˙˙˙。二、裝載貨物超過規定之
    高度者（載運廢土高７９公分，核高７５公分，超高４公分）」，舉發違反法條
    欄亦有「道路交通管理處罰條例第二十九條第一項第一款規定」之記載，惟經本
    院函詢原處分機關本件罰鍰金額之計算方法，其結果為：「二、˙˙˙，本案四
    ００—ＧＡ號車於九十二年二月二十六日運載廢土，經過磅總重為四十二點五公
    噸，而該車核重三十五公噸，依據上揭規定（即指道路交通管理處罰條例第二十
    九條之二第一項、第三項），該車超重七點五公噸，應裁處罰鍰新台幣一萬八千
    元整（１萬＋８噸乘以１仟）。三、另舉發單位舉發該車運載廢土超高超重違反
    上開條例第二十九條第一項第一款部分，本所認本條舉發之違規事實與前揭說明
    二舉發之超重情形相符，基於一事不二罰之原則，予以併案辦理。」等情，有原
    處分機關九十二年九月九日北監營字第０９２９００２６３７號函在卷足參，可
    見原處分機關係以該汽車裝載貨物超過核定之重量違規，依道路交通管理處罰條
    例第二十九條之二第一項、第三項之規定，裁處罰鍰新台幣一萬八千元，並記汽
    車違規紀錄一次，於法並無違誤；且就該汽車裝載貨物超過規定之高度乙節，僅
    併案辦理，並未再依同條例第二十九條第一項規定裁處，無違行政法上「一事不
    二罰」原則，自亦難指原處分有何違法或不當。
七、綜上所述，本件異議為無理由，應予駁回。
據上論斷，應依道路交通案件處理辦法第十九條，裁定如主文。
中      華      民      國    九十二    年      十      月     十五     日
                                臺灣板橋地方法院交通法庭
                                    法      官  劉元斐
右正本證明與原本無異。
如不服本裁定，應於裁定送達後五日內向本院提出抗告狀。
                                          書記官    郭玉芬
中      華      民      國    九十二    年      十       月     十六    日


司法院資訊處製作；財團法人民間司法改革基金會備份。
